【裁判字號】    95,訴,596
【裁判日期】    950920
【裁判案由】    違反毒品危害防制條例
【裁判全文】
臺灣雲林地方法院刑事判決               95年度訴字第596號
公  訴  人  臺灣雲林地方法院檢察署檢察官
被      告  甲○○
                      （現於臺灣雲林第二監獄執行）
上列被告因毒品危害防制條例案件，經檢察官提起公訴（95年度
毒偵字第870 號），被告於準備程序中就被訴事實為有罪之陳述
，受命法官於聽取當事人之意見後，本院合議庭裁定改由受命法
官獨任以簡式審判程序審理，判決如下：
    主  文
甲○○連續施用第一級毒品，處有期徒刑壹年，扣案之分裝鏟壹
支及殘渣袋貳個均沒收；又連續施用第二級毒品，處有期徒刑柒
月，扣案之分裝鏟壹支及殘渣袋貳個均沒收；應執行有期徒刑壹
年伍月，扣案之分裝鏟壹支及殘渣袋貳個均沒收。
    犯罪事實及理由
一、構成犯罪事實：
    甲○○前因施用毒品案件，經觀察、勒戒，認有繼續施用毒
    品之傾向，經送入戒治處所強制戒治期滿後，由臺灣雲林地
    方法院檢察署檢察官於民國94年3 月30日，以94年度戒毒偵
    字第13號為不起訴處分確定。又因施用毒品案件，經本院於
    95年4 月24日，以95年度訴字第120 號判處應執行有期徒刑
    1 年2 月，於95年6 月13日確定，現仍在監執行該案。詎仍
    不思悔改，於前開強制戒治執行完畢釋放後5 年內又基於施
    用第一級毒品之概括犯意，自95年5 月中旬某日起至95年6
    月23日下午3 時許止，在其位於雲林縣麥寮鄉橋頭村橋頭
    249 之2 號住處，以將毒品海洛因摻入香菸內點燃，吸食其
    煙氣之方式，連續施用第一級毒品海洛因多次；另於前開強
    制戒治執行完畢釋放後5 年內又基於施用第二級毒品之概括
    犯意，自95年5 月中旬某日起至95年6 月23日下午3 時許止
    ，在同上住處，以將毒品甲基安非他命置入其友人所有之玻
    璃吸食器內燒烤，吸食其煙氣之方式，連續施用第二級毒品
    甲基安非他命多次。嗣於95年6 月25日上午10時30分許，為
    警在雲林縣麥寮鄉三盛村中山54之3 號當場查獲，並扣得其
    所有供施用毒品之器具分裝鏟1 支及殘渣袋2 個，經甲○○
    同意採集其尿液送驗後，結果呈嗎啡及甲基安非他命陽性反
    應，始悉上情。
二、認定犯罪事實所憑之證據及理由：
    上揭犯罪事實，有雲林縣警察局刑警大隊查獲毒品案件嫌犯
    尿液送檢真實姓名對照表、詮昕科技股份有限公司濫用藥物
    尿液檢驗報告、臺灣雲林地方法院檢察署94年度戒毒偵字第
    13號處分書、本院95年度訴字第120 號刑事判決及刑案查註
    紀錄表各1 份附卷可稽，並有被告甲○○所有之分裝鏟1 支
    及殘渣袋2 個扣案可資佐證，且據被告於偵查及本院審理中
    坦承不諱，而被告之自白又與上開積極證據相符，應可採信
    ，事證明確，被告犯行應堪認定。
三、論罪科刑之理由：
  (一)按行為後法律有變更者，適用行為時之法律。但行為後之法
    律有利於行為人者，適用最有利於行為人之法律，刑法第2
    條第1 項定有明文。查刑法業於94年1 月7 日修正，同年2
    月2 日公布，95年7 月1 日施行，是被告行為後，法律顯已
    有變更。其中關於連續犯、數罪併罰及沒收之規定均有所變
    更，經依刑法第2 條第1 項之規定綜合比較新舊法結果，以
    修正前之刑法規定對被告較為有利，自應依修正前之刑法規
    定對被告為論罪科刑（詳細比較內容如附表所示）。
  (二)查海洛因，係毒品危害防制條例第2 條第2 項第1 款所定之
    第一級毒品；安非他命，係毒品危害防制條例第2 條第2 項
    第2 款所定之第二級毒品。是核被告甲○○所為，係犯毒品
    危害防制條例第10條第1 項之施用第一級毒品、同條例第10
    條第2 項之施用第二級毒品罪。被告施用第一級及第二級毒
    品前後持有第一級及第二級毒品之低度行為應分別為施用第
    一級及第二級毒品之高度行為所吸收，均不另論罪。被告先
    後多次施用第一級及第二級毒品之犯行，各均時間緊接，犯
    罪構成要件相同，顯係基於概括犯意反覆為之，均各為連續
    犯，均應依修正前刑法第56條規定以一罪論，並加重其刑。
    被告所犯上開2 罪罪名互異，犯意各別，應分論併罰。
  (三)爰審酌被告前曾有竊盜等前科，素行並非良好，又經送強制
    戒治後，獲不起訴處分確定，復因施用毒品案件，經本院判
    處罪刑確定，竟再犯本件之罪，顯無悔改之意，及其犯罪之
    目的單純、手段平和、所生危害非鉅、犯罪後坦承犯行態度
    尚可，並考量施用毒品者均有相當程度之成癮性及心理依賴
    性，其犯罪心態與一般刑事犯罪之本質並不相同等一切情狀
    ，分別量處如主文所示之刑，並依修正前刑法第51條第5 款
    規定定其應執行之刑。
  (四)扣案之分裝鏟1 支及殘渣袋2 個均係供被告施用第一級、第
    二級毒品所用之物，且屬被告所有，業據被告供承在卷，應
    依修正前刑法第38條第1 項第2 款規定，宣告沒收。
四、適用之法律：
  (一)刑事訴訟法第273條之1第1 項、第299 條第1 項前段。
  (二)毒品危害防制條例第10條第1 項、第2 項、第23條第2 項、
    第18條第1 項前段。
  (三)刑法第2 條第1 項前段、修正前第11條前段、第56條、第51
    條第5 款、第38條第1 項第2 款。
本案經檢察官廖弼妍到庭執行職務。
中    華    民    國    95    年    9     月    20    日
                  刑事第三庭    法  官  廖淑華
以上正本證明與原本無異。
如不服本判決，應於判決收受後10日內，向本院提出上訴狀（須
附繕本）。
                                書記官  張菀純
中    華    民    國    95    年    9     月    20    日
附錄法條：毒品危害防制條例第10條
毒品危害防制條例第10條
施用第一級毒品者，處 6 月以上 5 年以下有期徒刑。
施用第二級毒品者，處 3 年以下有期徒刑。
附表：
┌────────┬────────┬────────┬────────┐
│法        條    │修正前規定      │修正後規定      │新舊法之適用    │
├────────┼────────┼────────┼────────┤
│刑法第56條      │連續數行為而犯同│已刪除。        │(一)適用舊法。    │
│連續犯          │一罪名者，以一罪│                │(二)被告於本案係基│
│                │論。但得加重其刑│                │於概括犯意連續，│
│                │至二分一。      │                │依修正前刑法第56│
│                │                │                │條規定，應以一罪│
│                │                │                │論，並加重其刑，│
│                │                │                │於適用新法時應分│
│                │                │                │論併罰，修正後刑│
│                │                │                │法之規定並非較有│
│                │                │                │利於被告，依刑法│
│                │                │                │第2 條第1 項前段│
│                │                │                │規定，仍應適用修│
│                │                │                │正前刑法第56條規│
│                │                │                │定。            │
├────────┼────────┼────────┼────────┤
│刑法第51條第5款 │宣告多數有期徒刑│宣告多數有期徒刑│(一)適用舊法。    │
│數罪併罰定應執行│者，於各刑中之最│者，於各刑中之最│(二)修正後刑法第51│
│刑              │長期以上，各刑合│長期以上，各刑合│條第5 款規定並非│
│                │併之刑期以下，定│併之刑期以下，定│較有利於被告，仍│
│                │其刑期。但不得逾│其刑期。但不得逾│應依刑法第2 條第│
│                │20年。          │30年。          │1 項前段規定適用│
│                │                │                │行為時法律即修正│
│                │                │                │前刑法第51條第5 │
│                │                │                │款規定定其應執行│
│                │                │                │之刑。          │
├────────┼────────┼────────┼────────┤
│刑法第38條第1項 │供犯罪所用或犯罪│供犯罪所用或犯罪│(一)適用舊法。    │
│第2款、第2項    │預備之物，以屬於│預備之物，以屬於│(二)僅作定義修正，│
│供犯罪所用或犯罪│犯人者為限，得沒│犯罪行為人者為限│使適用更為明確，│
│預備之物沒收    │收之。但有特別規│，得沒收之。但有│非法律變更，自不│
│                │定者，依其規定。│特別規定者，依其│生新舊法比較問題│
│                │                │規定。          │，無現行刑法第2 │
│                │                │                │條第1 項之適用，│
│                │                │                │且從刑附屬於主刑│
│                │                │                │，除法律有特別規│
│                │                │                │定者外，依主刑所│
│                │                │                │適用之法律。    │
└────────┴────────┴────────┴────────┘


司法院資訊處製作；財團法人民間司法改革基金會備份。
